【裁判字號】    96,易,1479
【裁判日期】    970815
【裁判案由】    竊盜
【裁判全文】
臺灣桃園地方法院刑事判決              96年度易字第1479號
公  訴  人  桃園地方法院檢察署檢察官
被      告  乙○○
            丁○○
上列被告因竊盜案件，經檢察官提起公訴（96年度偵字第12408
號），本院判決如下：
    主  文
乙○○、丁○○共同攜帶凶器竊盜，均累犯，各處有期徒刑壹年
。扣案之L型鐵製扳手壹枝沒收。
    事  實
一、乙○○前於民國93年間因竊盜、贓物等案件，經本院以93年
    訴字第672 號判處應執行有期徒刑10月確定；另於同年間因
    違反毒品危害防制條例案件，經臺灣高等法院93年上訴字第
    2352號判處應執行有期徒刑1 年2 月確定，上開數罪復經臺
    灣高等法院以94年聲字第722 號裁定應執行有期徒刑2 年，
    於94年11月15日假釋出獄，刑期至95年2 月15日屆滿以已執
    行論。丁○○前於94年間因違反職役職責案件，經國防部北
    部地方軍事法院以94年度信審字第252 號判處有期徒刑6 月
    ，上訴後，經國防部高等軍事法院以94年度法仁判字第149
    號撤銷原判決，改判處有期徒刑6 月，嗣經臺灣高等法院以
    95年度軍上字第3 號判決駁回上訴確定；另於同年間因施用
    毒品案件，經國防部北部地方軍事法院以94年度信審字第31
    9 號判處有期徒刑10月確定，二案經國防部北部地方軍事法
    院以95年度聲第22號裁定應執行有期徒刑1 年4 月確定，於
    95年12月28日執行完畢。
二、詎乙○○、丁○○仍不知悔改，共同基於意圖為自己不法所
    有之犯意聯絡，於96年5 月12日凌晨3 時許，共同騎乘機車
    至臺北縣鶯歌鎮○○○ 街132 之3 號前，見戊○○所有之車
    牌號碼GZ -6755號自用小客貨車1 部停放於該處，即由丁○○在旁把風，乙○○持其所有客觀上可供為凶器使用之Ｌ型
    鐵製板手1 枝，以破壞電門鎖之方式，共同竊取該自用小客
    貨車，得手後作為代步之用。嗣於同日凌晨5 時30分許，為
    警在桃園縣桃園市○○路與民光東路口處，攔檢乙○○駕駛
    上開贓車搭載丁○○、丙○○（另為不起訴處分)， 循線查
    獲上情，並扣得上開Ｌ型鐵製板手1 把。
三、案經桃園縣政府警察局桃園分局報請臺灣桃園地方法院檢察
    署檢察官偵查起訴。
    理  由
壹、程序部分：
一、本案被告乙○○、丁○○所犯刑法第321 條第1 項第3 款之
    加重竊盜罪，係刑事訴訟法第376 條第2 款所列之案件，依
    刑事訴訟法第284 條之1 之規定，本院無庸行合議審判，先
    予敘明。
二、按被告以外之人於審判外之言詞或書面陳述，除法律有規定
    者外，不得作為證據，刑事訴訟法第159 條第1 項固定有明
    文。然被告以外之人於偵查中向檢察官所為之陳述，除顯有
    不可信之情況外，得為證據；被告以外之人於審判外之陳述
    ，雖不符同法第159 條之1 至之4 之規定，而經當事人於審
    判程式同意作為證據，法院審酌該言詞陳述或書面陳述作成
    時之情況，認為適當者，亦得為證據；又當事人、代理人或
    辯護人於法院調查證據時，知有第159 條第1 項不得為證據
    之情形，而未於言詞辯論終結前聲明異議者，視為有前項之
    同意，同法第159 條之1 第2 項、第159 條之5 亦分別定有
    明文。又刑事訴訟法第159 條之5 的立法意旨在於傳聞證據
    未經當事人之反對詰問予以核實，原則上先予排除。惟若當
    事人已放棄反對詰問權，於審判程式中表明同意該等傳聞證
    據可作為證據；或於言詞辯論終結前未聲明異議，基於尊重
    當事人對傳聞證據之處分權，及證據資料愈豐富，愈有助於
    真實發見之理念，上開傳聞證據亦均得資為證據。經查：關
    於被害人戊○○於警詢之指述及被告乙○○、丁○○於警詢
    、偵查中之陳述，均係警員及檢察官依法訊問，復無其他事
    證足資認定其等於警察詢問或檢察官訊問時有受違法取供情
    事，並無何特別不可信之情況，且經本院於最後審理期日就
    上開警詢、偵查筆錄逐一提示並告以要旨，被告等就此部分
    證據之證據能力均未聲明異議，依刑事訴訟法第159條之1第
    2項及同法第159條之5之規定，自均得為證據。
三、本件認定犯罪事實所引用之本件卷內所有卷證資料（包含文
    書證據、物證等證據），並無證據證明係公務員違背法定程
    序所取得，被告乙○○、丁○○於本院審理終結前就卷內所
    有之卷證資料之證據能力均表示無意見，且卷內之文書證據
    ，亦無刑事訴訟法第159 條之4 之顯有不可信之情況與不得
    作為證據之情形，則依刑事訴訟法第159 條之5 之規定，本
    件認定事實所引用之本件卷證所有文書證據、物證等證據，
    均具有證據能力。
貳、實體部分
一、訊之被告丁○○固坦承於上揭時、地竊取上開自用小客貨車
    之事實，惟辯稱本案係由其1 人獨自行竊，被告乙○○並未
    參與竊盜情事云云，而被告乙○○亦矢口否認有何竊盜犯行
    ，辯稱：小貨車不是伊偷的，是被告丁○○開那輛小貨車來
    載伊而後被警察查獲云云。經查：
  (一)本件系爭車牌號碼GZ-6755 號自用小客貨車，係被害人戊○○所有，嗣於96年5 月12日清晨5 時30分許，警方查獲被告
    2 人後，始查知其於96年5 月10日晚間6 時許，停放在臺北
    縣鶯歌鎮○○○街132 之3 號前之自用小客貨車遭竊等情，
    業據證人戊○○於警詢時陳述明確（偵查卷第33頁附96年5
    月12日警詢筆錄），並有桃園縣政府警察局桃園分局青溪派
    出所扣押筆錄暨扣押物品清單1 份、採證照片4 張、贓物領
    據1 紙在卷（偵查卷第36至45頁），及扣案Ｌ型鐵製板手1
    把可資佐證。
  (二)次查被告乙○○於96年5 月12日清晨5 時30分許，駕駛上開
    竊得之自用小客貨車，搭載被告丁○○及證人丙○○，行經
    桃園市○○路與民光路口處時，為警攔檢而查獲本案，乃循
    線查獲本案等情，為被告2 人所是認。雖被告2 人仍以前詞
    置辯，惟觀察被告2 人之歷次陳述，則有下列前後更異之情
    形：
  1.被告丁○○、乙○○於警詢時均供稱：96年5 月12日凌晨3
    時許，由被告乙○○、丁○○共同騎乘機車，至臺北縣鶯歌
    鎮○○○ 街132 之3 號前，由丁○○在旁把風，乙○○持扣
    案之Ｌ型鐵製板手動手行竊車牌號碼GZ -6755號自用小客貨
    車，得手後就一同駕駛贓車去找證人丙○○等語（偵查卷第
    19、25頁附96年5 月12日警詢筆錄）。是被告2 人於警詢時
    均坦承有共同竊盜，並於得手共同駕駛贓車去找證人丙○○
    之犯罪事實。
  2.被告丁○○於偵訊時另改稱：案發前，伊騎機車搭載被告乙○○至案發現場，被告乙○○下手行竊時，伊就先行離開，
    嗣於當日凌晨4 時許，被告乙○○就駕駛竊得之小客貨車來
    找伊，當時伊和丙○○都在家裡，伊去開門時被告乙○○就
    告訴伊該小客貨車是偷來的云云。而被告乙○○亦改稱：案
    發前，是被告丁○○騎乘機車搭載伊到案發現場的，由伊1
    人獨自下手行竊，被告丁○○並不知道竊車的事，後來伊開
    竊得的車去被告丁○○住處時，被告丁○○是和其兄丙○○
    在一起的云云。是被告2 人於偵訊時已更異前詞，均改稱：
    由被告丁○○騎乘機車搭載被告乙○○至現場，被告乙○○
    1 人獨自下手行竊時，被告丁○○則已離開現場云云。然於
    該次偵訊期日，證人丙○○則具結證稱：96年5 月12日凌晨
    4 時許，被告乙○○、丁○○一起到伊位於桃園龜山銘傳大
    學附近的租屋處找伊，伊確定當時是被告2 人一起來找伊，
    被告丁○○事前並沒有和伊在一起等語（以上筆錄見偵查卷
    第56頁之96年5 月12日訊問筆錄）。是依證人丙○○之證述
    ，被告2 人於案發當日凌晨4 時許，係一同駕駛竊得之贓車
    去證人丙○○租屋處找丙○○，核與被告2 人於偵訊時辯稱
    案發當日凌晨4 時許，被告乙○○駕駛贓車去找被告丁○○
    時，被告丁○○係與證人丙○○在一起云云，並不相符。顯
    見被告2 人於偵訊時之改稱，與事實不符，難以採信。
  3.被告丁○○於本院準備程序時仍矢口否認上開竊盜之犯行，
    辯稱：伊沒有幫被告乙○○把風，伊載被告乙○○到案發現
    場後就走了，伊會在警詢時坦承犯罪，係因被告乙○○說伊
    載他到現場，所以伊也會有罪而要求伊承認把風云云（本院
    卷第66頁之97年3 月14日準備程序筆錄）。然於審理時，被
    告2 人又再度改變陳述，被告丁○○改稱：伊承認竊盜小客
    貨車之犯罪，伊之前指稱是被告乙○○偷小客貨車是不實在
    的云云；而被告乙○○亦改稱：小貨車不是伊偷的，那輛小
    貨車是被告丁○○開來載伊的云云（本院卷118 頁之97年5
    月9 日審判筆錄）。惟質之被告2 人何以屢次改變供詞？(1)
    被告丁○○於審理時先稱：伊之前指稱被告乙○○偷小客貨
    車，是因為伊已經關很久了，很久沒有看到伊女朋友甲○○
    ，所以想籍此請伊女朋友出庭作證，與她見面云云（本院卷
    119 頁之97年5 月9 日審判筆錄）；繼而於另次審理期日又
    稱：伊之前會指稱被告乙○○竊車，係因為被查獲當時，被
    告乙○○有駕駛執照，伊沒有駕駛執照，怕被臨檢，所以才
    會說是被告乙○○偷的云云（本院卷第135 頁之97年6 月13
    日審判筆錄）。(2)被告乙○○於審理時先稱：伊於警詢、偵
    訊會承認犯罪，是因為被告丁○○有另外一件妨害兵役的罪
    名而被通緝，所以伊想替被告丁○○頂罪云云（本院卷118
    頁之97年5 月9 日審判筆錄）；繼而於另次審理期日又稱：
    警詢及偵訊時伊會承認犯罪，係因為伊藥癮發作，覺得很難
    過，所以就承認，伊在準備程序時說怕被告丁○○有其他案
    子，所以才幫被告丁○○頂罪，是亂講的云云（本院卷第13
    6 頁之97年6 月13日審判筆錄）。是觀察被告2 人所述改變
    供詞之理由，或稱為見女朋友、或稱無駕駛執照而怕被臨檢
    、或稱為替他人頂罪、或稱藥癮發作云云，其辯詞天馬行空
    且前後不一，顯見均係臨訟杜撰之詞，皆不可採。
  (三)綜上所述，觀察被告2 人於警詢、偵訊及本院審理時之歷次
    陳述，其前後反覆不僅一次，且其等對於推翻前詞之解釋理
    由，皆匪夷所思，難以採信。然核對被告2 人上開供述及被
    查獲時之情形，被告2 人於案發時確有一同至案發地點，而
    於為警查獲時亦共同乘坐竊得之贓車，已可認定。則於凌晨
    3 時許，被告2 人共同騎乘機車至案發地點，其行徑已與常
    人不同，又依證人丙○○之證述，被告2 人係於案發當日凌
    晨4 時許，共同駕駛竊得之贓車去找證人丙○○，而後一同
    為警查獲等語，則依被告2 人於凌晨3 時許，一同至案發地
    點，該小客貨車隨即遭竊，被告2 人並於案發當日凌晨4 時
    許，共同駕駛該贓車去找證人丙○○並遭查獲等客觀情況，
    足認被告2 人於警詢時供稱共同竊盜上開自用小客貨車，並
    於得手後一同駕駛贓車去找證人丙○○等情，確與事實相符
    ，應予採信。從而，依被告2 人於警詢時之供述，核對上開
    被害人之證述及扣案工具，被告2 人之竊盜犯行，已經可以
    認定，本件事證明確，被告2 人確有上開竊盜犯行，應依法
    論罪科刑。
二、按L 型鐵製板手為金屬製品，質地堅硬，為公眾所知之事，
    並有照片2 張在卷可稽，足以對人之生命、身體構成威脅，
    而可供兇器使用甚明，核被告丁○○、乙○○使用上開L 型
    扳手竊取被害人戊○○所有之小客貨車，均係犯刑法第321
    條第1 項第3 款攜帶兇器竊盜罪。又被告二人之間有犯意之
    聯絡及行為之分擔，依刑法第28條規定，應論以共同正犯。
    查被告乙○○前因竊盜、贓物等案件，經本院判處應執行有
    期徒10月，嗣又因違反毒品危害防制條例案件，經臺灣高等
    法院判處應執行有期徒刑1 年2 月，上開數罪經臺灣高等法
    院裁定應執行有期徒刑2 年，於94年11月15日假釋出獄，刑
    期至95年2 月15日屆滿以已執行論；被告丁○○前因違反職
    役職責案件經臺灣高等法院號判處有期徒刑6 月，嗣又因違
    反毒品危害防制條例案件，經國防部北部地方軍事法院判處
    有期徒刑10月，後經國防部北部地方軍事法院裁定應執行刑
    1 年4 月，於95年12月28日執行完畢等情，均有臺灣高等法
    院被告前案紀錄表在卷可稽，是被告2 人於有期徒刑執行完
    畢後，5 年內故意再犯本件有期徒刑以上之罪，均為累犯，
    應依刑法第47條第1 項規定加重其本刑至二分之一。（按94
    年2 月2 日修正公布，95年7 月1 日施行之刑法關於累犯之
    規定，刪除：「累犯之規定，於前所犯之罪依軍法受裁判者
    ，不適用之」之規定，依其立法理由說明：「軍事審判法有
    關第三審上訴程序，依上訴原因，分別由司法審判機關之最
    高法院或高等法院審理，依本條自應適用累犯加重之規定；
    反觀依軍法受裁判者，則排除累犯適用之規定，則將發生同
    一案件視被告是否提起第三審上訴，而發生是否適用累犯加
    重規定之歧異結果，實有未妥，爰將本條關於『前所犯罪依
    軍法』受裁判者不適用累犯之規定刪除，以求司法、軍事審
    判程序中，適用法律之一致。」是以，於刑法上開修正後之
    犯罪行為，依前揭規定，行為人於前所犯之罪受軍事審判確
    定並執行完畢者，即有累犯規定之適用，附此敘明）。爰審
    酌被告二人於深夜隨機行竊，犯罪手段、目的、造成被害人
    財物損失之情形，被告2 人之犯後態度，兼衡被告二人智識
    程度、平日素行等一切情狀，分別量處如主文所示之刑。扣
    案之L 型鐵製板手1 支係屬被告乙○○所有，為被告乙○○
    於警詢時供認明確（偵卷第26頁），且係供犯罪所用之物，
    併予宣告沒收。
三、末查，檢察官另請宣告被告2 人於刑前強制工作乙節，惟查
    ，被告乙○○雖曾於93年間、96年間因犯竊盜罪經法院論罪
    科刑之紀錄，被告丁○○除本件外，並無其他竊盜罪之前案
    紀錄，此有臺灣高等法院被告前案紀錄表可參，因此就被告
    乙○○、丁○○除本件外，竊盜犯行之次數、犯罪手段、犯
    罪頻率而言，均難認已達有犯罪習慣之程度，檢察官亦未提
    出證據證明被告二人確有犯罪之習慣或因游蕩、懶惰成習而
    犯罪，況且，本院已依被告二人竊盜犯罪情節，各諭知如主
    文所示之刑，應足以盡其本案之罪責，本件尚難認被告二人
    竊盜犯罪部分有宣告強制工作保安處分之必要，附此敘明。
據上論結，應依刑事訴訟法第284 條之1 、第299 條第1 項前段
，刑法第28條、第321 條第1 項第3 款、第47條第1 項、第38條
第1 項第2 款，判決如主文。
本案經檢察官翁偉玲到庭執行職務。
中    華    民    國    97    年    8     月    15    日
                  刑事第七庭法  官  劉為丕
以上正本證明與原本無異。
如不服本判決，應於判決送達後10日內向本院提出上訴狀（應附
繕本），其未敘述上訴理由者，應於上訴期間屆滿後20日內補提
理由書狀於本院，上訴於臺灣高等法院。
                            書記官  陳育萱
中    華    民    國    97    年    8     月    18    日
附錄本案論罪科刑法條：
中華民國刑法第321條
（加重竊盜罪）
犯竊盜罪而有左列情形之一者，處六月以上、五年以下有期徒刑：
一、於夜間侵入住宅或有人居住之建築物、船艦或隱匿其內而犯之者。
二、毀越門扇、牆垣或其他安全設備而犯之者。
三、攜帶兇器而犯之者。
四、結夥三人以上而犯之者。
五、乘火災、水災或其他災害之際而犯之者。
六、在車站或埠頭而犯之者。
前項之未遂犯罰之。


司法院資訊處製作；財團法人民間司法改革基金會備份。
